【裁判字號】    95,訴,242
【裁判日期】    950517
【裁判案由】    毒品危害防制條例
【裁判全文】
臺灣基隆地方法院刑事判決               95年度訴字第242號
公  訴  人  臺灣基隆地方法院檢察署檢察官
被      告  乙○○
上列被告因違反毒品危害防制條例案件，經檢察官提起公訴（95
年度毒偵字第403 號、第424 號），被告為有罪之陳述，本院合
議庭裁定由受命法官獨任以簡式審判程序進行審理，並判決如下
：
    主  文
乙○○連續施用第一級毒品，累犯，處有期徒刑捌月。扣案之第
一級毒品海洛因殘渣（量微無法秤重）併同難以析離之分裝袋壹
只，沒收銷燬之；注射針筒壹支，沒收之。
    事  實
一、乙○○前因施用毒品案件，二度經觀察、勒戒後，均認無繼
    續施用毒品之傾向，先後於民國88年1月28日、同年6月17日
    執行完畢釋放出所，並經臺灣基隆地方法院檢察署檢察官各
    以88年度偵字第110號、第156號及88年度偵字第1600號為不
    起訴處分確定。復因施用毒品案件，經送強制戒治（89年5
    月16日停止戒治付保護管束，同年11月3 日管束期滿執行完
    畢），並經臺灣士林地方法院以89年度易字第507 號判決判
    處有期徒刑8月、緩刑5年確定。因於前開緩刑期間內施用毒
    品，經撤銷上開緩刑，並送強制戒治（92年9月8日戒治期滿
    執行完畢），且由臺灣高等法院以91年度上訴字第2002號判
    決判處有期徒刑1年4月確定，上開徒刑接續執行，先於93年
    12月2日縮短刑期假釋出監，迨94年8月13日假釋期滿，其未
    執行之刑，以已執行論。
二、乙○○不思戒除毒癮，猶基於施用第一級毒品海洛因之概括
    犯意，自94年12月底某日起，至95年2月5日某時止，在其位
    於基隆市○○路284 巷10號住處，以注射針筒施打左手血管
    之方式，連續施用第一級毒品海洛因，平均每三至四日施用
    一次。為警先後於：(一)95年2月3日中午12時55分許，在基隆
    市○○路298巷6號前查獲，扣得第一級毒品海洛因殘渣1 包
    （量微無法秤重）；(二)同年月7日下午3時30分許，在基隆市
    ○○路284 巷10號執行毒品人口清查勤務時，因乙○○主動
    交付注射針筒1 支而查獲。經警二度採集其尿液送驗，其中
    95年2月7日之尿液檢體呈海洛因之嗎啡陽性反應，而悉上情
    。
三、案經基隆市警察局第四分局報告臺灣基隆地方法院檢察署檢
    察官偵查起訴。
    理  由
壹、程序事項
    查本件被告乙○○所犯者非為死刑、無期徒刑、最輕本刑為
    3 年以上有期徒刑之罪或高等法院管轄第一審案件，其於準
    備程序進行中，先就被訴事實為有罪之陳述，經告知其簡式
    審判程序之旨，並聽取公訴人、被告之意見後，本院業已依
    刑事訴訟法第273條之1第1 項之規定，裁定由受命法官獨任
    以簡式審判程序進行本案之審理。
貳、實體事項
一、前揭事實業據被告於本院審理時坦承不諱，並有扣案之第一
    級毒品海洛因殘渣1 包（量微無法秤重）、注射針筒1 支可
    憑。而被告於95年2月7日為警查獲後所採集之尿液檢體，經
    送請檢驗，結果呈海洛因之嗎啡陽性反應（由於海洛因在人
    體內會代謝成嗎啡，因此涉嫌海洛因之吸食者，係檢驗其尿
    液中之嗎啡反應），有昭信科技顧問股份有限公司95年3 月
    7 日濫用藥物尿液檢體檢驗報告附卷可稽，足見被告自白施
    用第一級毒品海洛因之情節，與事實相符，應可採信。且查
    ：
    (一)第一級毒品海洛因代謝反應之檢出，與施用方式、施用
        量、個人代謝情況、採尿時間與檢測儀器之精密度等諸
        多因素有關，其經施用進入體內代謝，約有百分之八十
        代謝物於施用後24小時內經由尿液排出體外（尚有百分
        之二十代謝物於24小時後始排出體外），有卷附法務部
        調查局90年4 月12日陸(一)字第90133335號函可佐。而
        被告於95年2月3日之該次尿液檢體（編號0000000000）
        雖呈海洛因之嗎啡「陰性」反應，有昭信科技顧問股份
        有限公司95年3月7日濫用藥物尿液檢體檢驗報告附卷可
        稽，然依被告之供述，其平均每三至四日施用海洛因一
        次，參諸上開海洛因之代謝時間僅需一至二日，則95年
        2月3日該次尿液檢體雖呈海洛因之嗎啡陰性反應，尚不
        影響被告自白之真實性。
    (二)被告前因施用毒品案件，二度經觀察、勒戒後，均認無
        繼續施用毒品之傾向，先後於88年1月28日、同年6月17
        日執行完畢釋放出所，並經臺灣基隆地方法院檢察署檢
        察官各以88年度偵字第110號、第156號及88年度偵字第
        1600號為不起訴處分確定。復因施用毒品案件，經送強
        制戒治（89年5月16日停止戒治付保護管束，同年11月3
        日管束期滿執行完畢）；再因施用毒品案件，經送強制
        戒治（92年9月8日戒治期滿執行完畢）等情，亦有臺灣
        高等法院被告前案紀錄表、前揭不起訴處分書附卷足佐
        。
    綜上所陳，本案事證明確，被告於強制戒治執行完畢後，5
    年以內再犯施用毒品之犯行，堪可認定，應依法論科。
二、論罪科刑：
    (一)查海洛因係毒品危害防制條例所列管之第一級毒品，此
        為該條例第2條第2項第1 款所明定；又犯毒品危害防制
        條例第10條施用毒品之罪者，檢察官應聲請法院裁定，
        令被告入勒戒處所觀察、勒戒，經觀察、勒戒後，無繼
        續施用毒品之傾向者，應即釋放，並由檢察官為不起訴
        處分，有繼續施用毒品之傾向者，則由檢察官先聲請法
        院裁定令入戒治處所施以強制戒治，俟強制戒治期滿，
        再行釋放，並由檢察官為不起訴處分；而依前開規定觀
        察勒戒或強制戒治執行完畢釋放後，5 年內再犯施用毒
        品之罪者，檢察官應依法追訴，毒品危害防制條例第20
        條第1項、第2項、第23條第2項分別定有明文。
    (二)核被告於強制戒治執行完畢後，5 年以內再犯施用第一
        級毒品海洛因之行為，係犯毒品危害防制條例第10條第
        1 項之施用第一級毒品罪。被告持有第一級毒品海洛因
        之低度行為，應為施用毒品之高度行為所吸收，不另論
        罪。被告前後多次施用第一級毒品海洛因之犯行，時間
        緊接，所犯係構成要件相同之罪名，顯係基於概括犯意
        而反覆為之，為連續犯，應依刑法第56條之規定，論以
        一罪，並依法加重其刑。查被告前曾受如事實欄所載有
        期徒刑之執行，此有臺灣高等法院被告前案紀錄表附卷
        可考，其於有期徒刑執行完畢後5 年以內，再犯本件最
        重本刑為有期徒刑以上之刑之罪，為累犯，應遞予加重
        其刑。本院審酌被告犯罪之動機、吸食頻率、曾有施用
        毒品之前科仍不知戒除，惟犯罪後坦承犯行，且所犯之
        施用毒品犯行乃戕害自己身心健康，並未危及他人等一
        切情狀，量處如主文所示之刑。
    (三)又刑法第62條所規定之自首，以對於未發覺之罪，向有
        偵查權之機關或公務員自承犯罪，進而接受裁判為要件
        ；而具有裁判上一罪關係之犯罪，苟全部犯罪未被發覺
        前，行為人僅就其中一部分犯罪自首，固仍生全部自首
        之效力，反之，倘其中一部分犯罪已先被有偵查權之機
        關或公務員發覺，行為人方就其餘未被發覺之部分，自
        動供認其犯行時，因與上開自首之要件不符，自不得適
        用自首之規定減輕其刑（最高法院90年度臺上字第5435
        號判決意旨參照）。查被告雖於95年2月7日該次係因主
        動交付身上持有之注射針筒而為警發覺其施用海洛因之
        犯行，然其連續施用海洛因之犯行，前已於95年2月3日
        為警查獲，亦即其連續施用第一級毒品海洛因之犯行，
        其中一部分之犯罪已先被有偵查權之機關或公務員發覺
        ，依上開說明，核無自首規定之適用，併此指明。
    (四)末查，扣案殘渣（量微無法秤重），屬毒品危害防制條
        例所明定列管之第一級毒品海洛因，此有法務部調查局
        95年3月29日調科壹字第320003616號鑑定通知書在卷可
        憑，應併同難以析離之分裝袋1 只，依毒品危害防制條
        例第18條第1 項前段之規定，宣告沒收銷燬之。另扣案
        之注射針筒1 支為市售一般藥用之物，雖非專供施用毒
        品之器具，此業據本院當庭勘驗無訛（95年5月3日審判
        筆錄參照），然屬被告所有供施打海洛因所用之物，業
        據被告供明無誤，爰依刑法第38條第1項第2款之規定宣
        告沒收。
據上論斷，應依刑事訴訟法第273條之1第1項、第299條第1 項前
段，毒品危害防制條例第10條第1項、第18條第1項前段，刑法第
11條前段、第56條、第47條、第38條第1項第2款，判決如主文。
本案經檢察官甲○○到庭執行職務。
中    華    民    國    95    年    5     月    17    日
                  刑事第五庭法  官  楊皓清
以上正本證明與原本無異。
對於本件判決如有不服，應於收受送達後10日內，向本院提出上
訴書狀，上訴於臺灣高等法院，並按他造當事人之人數附具繕本
。
中    華    民    國    95    年    5     月    17    日
                            書記官  王月娥
附錄論罪法條：
毒品危害防制條例第10條第1項
施用第一級毒品者，處6月以上5年以下有期徒刑。


司法院資訊處製作；財團法人民間司法改革基金會備份。
